臺灣板橋地方法院民事判決　　　　　　 94年度勞簡上字第6號
上　訴　人　阿羅哈客運股份有限公司
法定代理人　丙○○
訴訟代理人　甲○○
被上訴人　　乙○○
上列當事人間請求給付薪資事件，上訴人對於中華民國94年2月
16日本院三重簡易庭93年度重勞簡字第10號第一審判決提起上訴
，本院判決如下：
    主      文
上訴駁回。
第二審訴訟費用由上訴人負擔。
    事實及理由
一、被上訴人主張：被上訴人主張其受僱於上訴人擔任臺中站駕
    駛員，嗣於民國92年11月27日遭上訴人以被上訴人於92年11
    月5 日在臺中市○○區○○路16號被上訴人臺中站斜對面，
    參與毆打被上訴人之工程師阮福生、駕駛班長張瑞成、駕駛
    員柯奇宏，終止兩造間之勞動契約。惟被上訴人於92年11月
    5 日固曾參加蔡錫璋等人之聚餐，惟因當天被上訴人係攜妻
    兒參加聚餐，聚餐後即與妻兒返家，並未在鬥毆現場，上訴
    人未經查證即終止兩造之勞動契約，其終止並不合法，爰依
    兩造間勞動契約之約定，請求上訴人給付92年11月27日起至
    93年3月27日止，共計4個月之薪資等語（被上訴人於原審聲
    明：上訴人應給付被上訴人新臺幣（下同）190,373 元，及
    自起訴狀繕本送達翌日起至清償日止，按年息5%計算之利息
    。原審為上訴人敗訴之判決，上訴人聲明不服提起上訴。）
    併為答辯聲明：上訴駁回。
二、上訴人以：92年11月15日鬥毆事件經上訴人調查結果，被上
    訴人確實參與毆打阮福生、張瑞成及柯奇宏，其餘參與鬥毆
    之勞工均已承認，被上訴人卻拒不出面說明，依證人洪聰亮
    、蔡錫璋於原審證詞可知當日其等與被上訴人在KTV 聚餐時
    ，即已有動手鬥毆之決議或默契，證人張文治亦親眼見到被
    上訴人在場，足證被上訴人確有教唆鬥毆之情事，上訴人於
    92年11月27日依勞動基準法第12條第1項第2款規定及上訴人
    公司管理規則第14條第21款規定，不經預告終止勞動契約，
    兩造間勞動契約既經上訴人合法終止，被上訴人自不得請求
    給付薪資等語，資為抗辯。併為上訴聲明：(一)原判決廢棄。
    (二)上廢棄部分，被上訴人在第一審之訴駁回。
三、兩造於本院審理時，當庭協議簡化爭點，其不爭執及爭執之
    事項如下（見本院94年7月19日準備程序筆錄，即本院卷第
    49頁至第50頁）：
  (一)兩造不爭執之事項：
    1.被上訴人原受僱於上訴人擔任司機工作。
    2.上訴人於92年11月28日以被上訴人於92年11月 5日參與蔡
      錫璋聚眾毆打上訴人僱用之工程師阮福生、班長張瑞成、
      柯奇宏，而以被上訴人違反勞動基準法第12條第1項第2款
      、公司管理規則第14條第21款「同事間相處如有爭吵，不
      論對錯，先出手打人或教唆他人毆打同事者」為由，以羅
      客行政字第920072號函不經預告終止兩造間之勞動契約（
      見中勞簡卷第8頁）。
    3.被上訴人涉嫌傷害阮福生、張瑞成、柯奇宏之刑事案件，
      業經告訴人撤回告訴而不起訴處分（見中勞簡卷第12頁）
      。
    4.上訴人提出之和解書形式上為真正（見原審卷第25頁）。
    5.被上訴人係請求92年12月27日起至93年3月27日止之薪資
      共190,373元，該期間薪資金額確係190,373元。
  (二)兩造爭執之事項：
    被上訴人於92年11月 5日是否有參與蔡錫璋聚眾毆打阮福生
    、張瑞成、柯奇宏之行為？上訴人依勞動基準法第12條第1
    項第2 款、公司管理規則第14條第21款之規定，不經預告終
    止兩造間之勞動契約，其終止是否合法？
四、被上訴人主張其原受僱於上訴人擔任臺中站駕駛員，嗣於92
    年11月27日經上訴人以被上訴人於92年11月5 日在臺中市○
    ○區○○路16號被上訴人臺中站斜對面，參與毆打被上訴人
    之工程師阮福生、駕駛班長張瑞成、駕駛員柯奇宏為由，終
    止兩造間勞動契約之事實，業據被上訴人提出上訴人羅客行
    政字第920072號函影本1紙、存證信函影本1紙、勞資爭議案
    件協調會紀錄影本1 紙為證，並經兩造協議所不爭執，自堪
    採信為真實。
五、上訴人抗辯被上訴人確實參與蔡錫璋等人於92年11月5 日晚
    上11時許在臺中市○○區○○路16號前毆打阮福生、張瑞成
    、柯奇宏之行為，並依勞動基準法第12條第1項第2款、公司
    管理規則第14條第21款規定，不經預告終止兩造間之勞動契
    約等語。經查：
  (一)按勞工有左列情形之一者，雇主得不經預告終止契約：二、
    對於雇主、雇主家屬、雇主代理人或其他共同工作之勞工，
    實施暴行或有重大侮辱之行為者，勞動基準法第12條第1 項
    第2 款固有明文。又上訴人公司管理規則第14條規定：員工
    有左列情事之一者，本公司得不經預告終止契約：二十一、
    同事間相處如有爭吵，不論對錯，先出手打人或教唆他人毆
    打同事者，但符合正當防衛除外。惟被上訴人得依勞動基準
    法第12條第1項第2款及其公司管理規則第14條第21款規定，
    不經預告終止勞動契約者，仍以其勞工對於共同工作之勞工
    實施暴行或有重大侮辱行為，或同事間爭吵時先出手打人或
    教唆他人毆打同事者為限，若勞工並無上列情事，上訴人自
    不得不經預告終止勞動契約。
  (二)92年11月5　日蔡錫璋等人固聚眾毆打上訴人僱用之工程師
    阮福生、班長張瑞成及柯奇宏，然查阮福生於原審證稱：「
    我看到蔡先生、洪聰亮、涂一鳴至少有二十人，杜先生在停
    車場的對面，周先生（即被上訴人）我沒有看到」（見原審
    卷第43頁），證人蔡錫璋於原審證稱：「我當時在現場，原
    （即被上訴人）告有參與聚餐，聚餐完各自解散，發生鬥毆
    事件的時候我不知道他人在哪裡，我當時有喝酒，除了對方
    的三人以外，公司的員工還有誰在場我不知道，我知道洪聰
    亮、涂一鳴在現場，但是原告有沒有在現場我不知道，我知
    道原告有帶他的太太、小孩去聚餐」（見原審卷第39頁），
    證人洪聰亮亦證稱：「我一直都在車上，沒有參與鬥毆……
    周先生（即被上訴人）提早離席，因為小孩哭鬧要先走，…
    …我從KTV 出來後，確實沒有看到周先生，因為他提早離席
    ，這一點我可以確定……我打電話叫人的時候在KTV 的走廊
    ，當時周先生已經離開，我問蔡先生說誰打電話，他說是小
    杜打來的，所以我就知道一定是之前派系的問題，基於相處
    久了，我瞭解這種狀況，這個時候周先生已經離開了」（見
    原審卷第47頁至第48頁）等語，互核與被上訴人主張當天其
    攜妻兒聚餐，因小孩哭鬧故先行帶妻兒離席等情均相符合，
    被上訴人所言應堪採信。
  (三)上訴人固以阮福生、張瑞成、柯奇宏於前揭傷害案件之警詢
    中證稱被上訴人在場，未動手毆打，惟在旁鼓動助陣，並說
    打給他死（見警卷第4頁反面、第6頁反面、第8 頁反面）等
    語，然查證人阮福生於原審已明確證稱其於92年11月5 日晚
    上11時許發生鬥毆時並未看見被上訴人在場，足證阮福生等
    於警詢中所言當時被上訴人在場並鼓動助陣等語，顯與事實
    不符，尚難以其等警詢筆錄遽認被上訴人有參與鬥毆或教唆
    毆打之行為。
  (四)上訴人固以證人張文治於原審證稱其看見被上訴人在場（見
    原審卷第41頁），足證被上訴人確有參與鬥毆或教唆鬥毆之
    行為等語。然查證人張文治證稱：「當時我正要去上晚班，
    晚班是11點開始，我已經到公司，聽到外面說有人在打架，
    我就跑出去，打架的地方離公司約一百多公尺，……伊看到
    一堆人在現場，他們在檳榔攤前面打架，我有看到周先生在
    現場，還有陶錫銘也在現場，我看到現場的人約有一、二十
    個人」（見原審卷第40頁至第41頁），證人張文治當時係上
    晚班，時間已晚間11時多，且其僅在公司外面距離打架處所
    逾100 公尺之地方觀看，有相當之距離，顯有誤看之可能，
    況張文治於原審稱僅看見被上訴人在場，並未證稱被上訴人
    出手毆打阮福生、張瑞成或柯奇宏，自難以張文治證稱被上
    訴人在場，即認被上訴人確有參與毆打或教唆歐打阮福生、
    張瑞成、柯奇宏之行為。
  (五)基上，上訴人並未舉證證明被上訴人確有對阮福生、張瑞成
    、柯奇宏實施暴行或出手毆打或教唆他人毆打之行為。
六、綜上所述，上訴人既未能舉證證明被上訴人有對上訴人其他
    受僱人或共同工作之勞工實施暴行或出手毆打或教唆歐打同
    事之行為，故上訴人於92年11月24日依勞動基準法第12條第
    1 項第2 款規定及公司管理規則第14條第21款規定，以羅客
    行政字第920072號函終止兩造間之勞動契約，其終止自屬不
    合法。從而，被上訴人依據兩造間勞動契約之法律關係，請
    求上訴人給付自92年11月27日起至93年3 月27日止，共計4
    個月薪資190,373 元及自起訴狀繕本送達翌日即自93年4 月
    27日起至清償日止，按年息5%計算之利息，為有理由，應予
    准許。原審為上訴人敗訴之判決，並依職權宣告假執行及上
    訴人得供擔保後免為假執行，經核於法尚無不合，上訴意旨
    仍執陳詞摘原判決不當，求予廢棄改判，為無理由，應予駁
    回其上訴。
七、因本案事證已臻明確，兩造其餘主張、陳述及所提之證據暨
    攻擊防禦方法，經本院審酌後，認與本案判斷結果均無影響
    ，毋庸再予一一審酌，附此敘明。
八、據上論結，本件上訴為無理由，依民事訴訟法第436 條之1
    第3項 、第449 條第1項、第78條，判決如主文。
中　　華　　民　　國　　94　　年　　9 　　月　　28　　日
                  民事第一庭    審判長法　官　李世貴
                                      法　官　黃信滿
                                      法　官　周舒雁
以上正本係照原本作成
中　　華　　民　　國　　94　　年　　9 　　月　　28 　 日
                                      書記官  張坤校
